【裁判字號】    97,易,1000
【裁判日期】    970530
【裁判案由】    詐欺
【裁判全文】
臺灣臺北地方法院刑事判決              97年度易字第1000號
公  訴  人  臺灣臺北地方法院檢察署檢察官
被      告  甲○○
上列被告因詐欺案件，經檢察官提起公訴 （97年度偵字第4035號
），本院判決如下：
    主  文
本件免訴。
    理  由
一、公訴意旨略稱：被告甲○○可預見將自己之銀行帳戶存摺、
    金融卡及密碼提供他人使用，恐遭利用作為人頭帳戶，作為
    詐欺集團匯款之用，詎其仍基於幫助他人詐欺取財之未必故
    意，仍於民國96年10月19日前之不詳時間，在不詳地點，將
    其所申請之上海商業儲蓄銀行帳號00000000000000000 號帳
    戶（下稱上海銀行帳戶）存摺、提款卡與密碼，交付某詐騙
    集團人員使用，而詐騙集團人員即基於意圖為自己不法所有
    ，於96年10月19日19時50分許，以電話向乙○○佯稱為東森
    購物服務人員，且其繳費方式或銀行轉帳出現錯誤必需重新
    設定帳號等語，使乙○○陷於錯誤，依指示操作提款機設備
    ，而匯出新臺幣（下同）29,989元至被告之上開上海銀行帳
    戶內，因認被告涉犯刑法第339 條第1 項、第30條第1 項之
    幫助詐欺取財罪嫌云云。
二、按案件曾經判決確定者，應諭知免訴之判決，並得不經言詞
    辯論為之，刑事訴訟法第302 條第1 款、第307 條分別定有
    明文。此項訴訟法上所謂一事不再理之原則，關於實質上一
    罪或裁判上一罪，均有其適用（最高法院60年度臺非字第77
    號判例意旨參照）。
三、經查，被告前因基於幫助詐欺之不確定故意，於96年7 、8
    月後至同年10月20日之間某時點，在不詳地點，以不詳方式
    ，將其所有彰化商業銀行宜蘭分行（下稱彰化商業銀行）所
    開立帳號00000000000000號帳戶之存摺、提款卡及密碼等物
    ，交付予真實姓名年籍不詳之成年人，以此方式幫助該名成
    年人所屬詐欺集團從事詐欺取財之犯行。又上開詐欺集團成
    員於取得被告上開彰化商業銀行帳戶後，即基於詐欺取財之
    犯意，先於同年10月20日15時6 分許，以電話向黃雅侖佯稱
    其先前於網路購物付款有問題，可能以分期付款方式直接由
    伊郵局帳號扣款，後又假冒郵局人員名義，要求黃雅侖至金
    融機構操作自動櫃員機云云，致黃雅侖信以為真而陷於錯誤
    ，遂依指示至郵局操作自動櫃員機，因而匯款5 筆共計新臺
    幣126,193 元至詐欺集團指定之帳戶內，其中一筆29,983元
    ，即係於同日15時38分許，匯入被告開設之上開商業銀行帳
    戶內；該詐欺集團成員又於96年10月20日17時許，以上述相
    同方法，向戴伊晨詐騙，致戴伊晨信以為真而陷於錯誤，而
    於當日18時許，至臺北市○○○路○段郵局某分行操作自動
    櫃員機，因而匯款2 筆共計59,966元至詐欺集團指定之帳戶
    內，其中1 筆29 ,983 元匯入被告上開彰化商業銀行帳戶等
    情，已經臺灣板橋地方法院檢察署檢察官以97年度偵字第60
    37號、第334 號聲請簡易判決處刑，並由臺灣板橋地方法院
    於97年4 月2 日以97年度簡字第2142號認被告犯幫助詐欺取
    財罪判處有期徒刑4 月，如易科罰金，以新臺幣1,000 元折
    算1 日，並於97年5 月12日確定在案，此有該案判決書及臺
    灣臺北地方法院公務電話紀錄各1 份附卷可稽。又依被告於
    偵查中供稱：伊所有上海銀行帳戶是在96年7 、8 月間遺失
    等語（見97年度偵字第4035號偵查卷第37頁）；於本院準備
    程序中再供稱：伊於96年7 、8 月間在臺北縣林口文化一路
    工地門口遺失一次遺失上海商業銀行、彰化商業銀行、郵局
    3 本存摺等語（見本院97年5 月5 日準備程序筆錄第2 頁）
    ，且經本院檢視臺灣板橋地方法院97年度簡字第2142號簡易
    判決書內容，被告於該案件中亦是辯稱彰化商業銀行帳戶是
    在96年7 、8 月間遺失等語，足見被告所述遺失上海商業銀
    行帳戶之時間，與另案被告辯稱遺失付彰化商業銀行帳戶之
    時間相同。參以本案檢察官起訴書認被害人乙○○遭詐欺取
    財之時間為96年10月19日，而另案被害人黃雅倫、戴伊晨遭
    詐欺之時間均同為96年10月20日，僅隔1 日。再徵諸一人同
    時交付數本帳戶供詐欺集團使用，亦無悖離常情之處，足見
    被告係同時、同地將所有之上海商業銀行、彰化商業銀行帳
    戶與郵局帳戶3 本，交付該姓名年籍不詳之人，而為他人之
    數詐欺取財犯行提供助力之情甚明。基此，被告既僅為1 次
    交付帳戶即1 次幫助行為，揆諸前揭說明，自應成立單一之
    幫助犯，而為實質上一罪，為前開確定判決效力所及，揆諸
    前開說明，爰不經言詞辯論，逕諭知免訴之判決。
據上論斷，應依刑事訴訟法第302條第1款、第307條，判決如主
文。
中    華    民    國    97    年    5     月    30    日
                     刑事第二庭審判長法  官  劉煌基
                                     法  官  葉力旗
                                     法  官  賴淑美
以上正本證明與原本無異
如不服本判決應於送達後10日內向本院提出上訴狀
                                     書記官  許翠燕
中    華    民    國    97    年    5     月    30    日


司法院資訊處製作；財團法人民間司法改革基金會備份。
